【裁判字號】    99,交聲,97
【裁判日期】    990610
【裁判案由】    違反道路交通管理處罰條例聲明異議
【裁判全文】
臺灣雲林地方法院交通事件裁定          99年度交聲字第97號
原處分機關  交通部公路總局嘉義區監理所雲林監理站
異  議  人
即受處分人  甲○○
上列異議人即受處分人因違反道路交通管理處罰條例案件，對於
交通部公路總局嘉義區監理所雲林監理站於民國99年4 月1 日所
為之處分（原處分案號：雲監裁字第裁72-Z00000000號）不服，
聲明異議，本院裁定如下：
    主  文
原處分撤銷。
甲○○駕駛小型汽車行駛於高速公路，行車速度超過規定之最高
速限貳拾公里，處罰鍰新臺幣參仟伍佰元，並記違規點數壹點。
    理  由
一、按交通法庭認為聲明異議有理由，或聲明異議雖無理由而原
    處分不當或違法者，應以裁定將原處分經聲明異議部分撤銷
    ，並自為裁定，道路交通案件處理辦法第20條有明文規定。
    按汽車行駛於高速公路、快速公路或設站管制之道路，不遵
    守使用限制、禁止、行車管制及管理事項之管制規則，而有
    行車速度超過規定之最高時速或低於規定之最低時速者，處
    汽車駕駛人新臺幣（下同）3 千元以上6 千元以下罰鍰；又
    汽車駕駛人，有道路交通管理處罰條例第33條第1 項規定情
    形者，除依原條款處罰鍰外，並記違規點數1 點，道路交通
    管理處罰條例第33條第1 項第1 款、第63條第1 項第1 款分
    別定有明文。另小型車行駛高、快速公路行車速度超過規定
    之最高速限20公里以上未滿40公里，於期限內繳納或到案聽
    候裁決者，處罰鍰3500元，違反道路交通管理事件統一裁罰
    基準表，亦有明文可據。
二、原處分意旨略以：異議人即受處分人甲○○於民國99年2 月
    5 日上午5 時58分許，駕駛車牌號碼4678-VK 號自用一般小
    客貨車（下稱自用小客貨車），於國道3 號北上第15公里處
    為警於該處以雷射測速儀測得該車行車速度為每小時110 公
    里，超過限速每小時90公里，而有超速20公里之事實，當場
    遭警攔下製單舉發，嗣交通部公路總局嘉義區監理所雲林監
    理站（下稱原處分機關）以其違規事實屬實，依道路交通管
    理處罰條例第33條第1 項第1 款、第63條第1 項第1 款之規
    定，裁處異議人3000 元罰緩，並記違規點數1 點。
三、聲明異議意旨略以：異議人所有之本案自用小客貨車，經警
    以第Z00000000 號舉發通知單逕行舉發「超速」之交通違規
    ，但本人並無違規之事實，而於舉發當時，雷射測速槍測速
    結果呈現數據，並非本人所駕車輛的時速，乃是前面1 輛車
    之時速；另本件舉發員警，填寫違規通知單時，卻將本人所
    駕車輛之車牌號碼寫錯，由此可見，員警以雷射槍測速之所
    測出之速度，亦有可能為錯誤之數據，懇請撤銷原處分云云
    ，爰依法聲明異議。
四、經查：
(一)、異議人於99年2 月5 日上午5 時58分許，駕駛本案自小客貨
    車，行經國道3 號北上第15公里處，經內政部警政署國道公
    路警察局第九警察隊七堵小隊警察於該處以雷射測速儀測得
    該車行車速度為每小時110 公里，超過限速每小時90公里，
    而有超速20公里之違規事實，當場為警攔下製單舉發，嗣原
    處分機關以其違規事實屬實，於99年4 月1 日開具雲監裁字
    第裁72-Z00000000號裁決書，依道路交通管理處罰條例第33
    條第1 項第1 款、第63條第1 項第1 款之規定，裁處異議人
    3000元，此有內政部警政署國道公路警察局99年2 月5 日公
    警局交字第Z00000000 號舉發違反道路交通管理事件通知單
    、內政部警政署國道公路警察局第九警察隊99年3 月4 日公
    警九交字第0990970275號函、原處分機關上開裁決書在卷可
    稽。惟異議人否認有本件違規行為，並執前開理由置辯。
(二)、訊據證人即本件取締之執勤員警游鏡瓅於本院庭訊時具結證
    稱：「當天99年2 月5 日因我們值4 點到8 點的巡邏勤務，
    我們在國道3 號北上執行勤務，當時凌晨路段車輛稀少，我
    用雷射槍打到他時，車速是110 公里，發現已經超速了，我
    就與停車小隊長一起攔停異議人，我們攔停時，請他持駕照
    、行照下車，就由黃小隊長與異議人做交談。」、「當時其
    實只有他這部車，前面並沒有其他車輛。」、「當時有請異
    議人看雷射槍的紅點。」、「我們巡邏車的配備都是非照相
    式的，像這種情形，我們攔車的部分，我們就已經告知他有
    超速，而且從對話錄音中異議人有承認，他說他要趕貨，所
    以請放過他。」至於違規單上填寫之車牌號碼會由5171-KF
    號改成4678-VK 號，證人則證稱：「因為監理站改車牌號碼
    行照不會補發，我當時寫的時候，沒有發現，到了發現的時
    候，我有告訴小隊長，他的車號改成4678-VK ，這部分在錄
    音檔上我們有重複唸一次。」（詳本院卷第29頁至第30頁）
    另一位在場執勤員警黃世博亦到庭具結證稱：「沒有照片是
    因為巡邏車，我們有2 種方式取締，巡邏車是巡邏攔查，我
    們是使用雷射槍或是雷達，我們這次是使用電射槍，我們一
    次只可以瞄準一部車，異議人是在當時下坡，中線第一輛車
    ，異議人被攔停之後，先求情要我們不要開立，但是後來又
    質疑我們的測速數據，又因為被告的車輛曾經換過車牌。」
    、「因為當時中間車道只有一部車，而且異議人一直說前面
    有一部車，但是前面並沒有車。」（詳本院卷第28頁反面）
    證人即員警游鏡瓅及黃世博2 人所證述當時值勤取締之情節
    互核相符，且均係依法執行公務，與異議人並不相識，素無
    怨隙，其目睹及取締異議人上開違規情事，應無設詞攀誣、
    或虛構違規事實以陷害異議人之理，況警員執行公務本身受
    行政懲處責任之監督，到庭具結作證更以刑罰擔保其真實性
    ，殊無甘冒行政懲處及刑法偽證罪責任而刻意誣陷異議人之
    必要，是證人前揭證述應無浮誇、誣陷之可能，堪予採信。
    再者，本件採證所使用之手持式雷射測速儀係通過經濟部標
    準檢驗局檢定合格，檢定日期為98年5 月20日，有效期限至
    99年5 月31日，有經濟部標準檢驗局98年5 月21日雷射測速
    儀檢定合格證書1 紙影本在卷可憑。是異議人於上開時、地
    ，確有駕駛自小客車，行車速度超過該路段規定之最高時速
    之事實。
(三)、異議人辯稱雷射測速儀所測得之數據係其所駕車輛前面一台
    車輛之時速，且舉發員警尚誤載異議人所駕車輛之車牌號碼
    ，益徵舉發員警所測得對本人所駕車輛行車時速有出錯之可
    能云云，惟本件舉發時間為清晨5 時58分許，高速公路車流
    零星稀少，舉發員警亦證述當時僅有異議人所駕之本案自小
    客貨車，前方並無其他車輛，員警以雷射測速儀器瞄準異議
    人所駕車輛，應無誤判之虞。另對於舉發員警誤載異議人之
    本案自小客車車牌號碼乙節，係異議人之本案自小客貨車前
    有更換車牌，由車牌號碼5171-KF 號改為4678-VK 號，此有
    車號查詢汽車車籍資料2 紙，亦經證人游鏡瓅證述如上，綜
    上執勤時員警雖有誤載異議人變更車牌前之車牌號碼，亦無
    礙異議人所駕車輛確有超速之違規情事，況嗣後員警亦當場
    將車牌號碼更改正為異議人更換車牌後之車牌號碼4678-VK
    號，亦無使異議人誤會非其所駕駛本案自小客貨車之虞。故
    本件異議人之前揭辯詞為無理由，實無可採。
五、綜上所述，本件異議人確有於上述時、地駕駛車號4678-VK
    號自小客貨車，有「汽車行駛高速公路速度超過規定最高速
    限（超速20公里）」之違規行為，本件異議人上揭聲明異議
    為無理由，惟查「小型車行駛高、快速公路行車速度超過規
    定之最高速限20公里以上未滿40公里，於期限內繳納或到案
    聽候裁決者，處罰鍰3500元」，違反道路交通管理事件統一
    裁罰基準表定有明文，原處分機關依道路交通管理處罰條例
    第33條第1 項第1 款、第63條第1 項第1 款規定，僅裁處異
    議人罰鍰3000元，並記違規點數1 點，經核於法亦有不合之
    處，而應由本院以裁定將原處分撤銷，並自為裁定如主文所
    示。
六、依道路交通管理處罰條例第87條第2 項、道路交通案件處理
    辦法第20條後段，裁定如主文。
中    華    民    國    99    年    6     月    10    日
                  交通法庭  法  官  張文俊
以上正本證明與原本無異。
如不服本裁定，應於裁定送達後5 日內，向本院提出抗告狀（須
附繕本）。
                            書記官  金雅芳
中    華    民    國    99    年    6     月    10    日

司法院資訊處製作；財團法人民間司法改革基金會備份。
